【裁判字號】    89,簡上,72
【裁判日期】    891011
【裁判案由】    返還價金
【裁判全文】
臺灣屏東地方法院民事判決  八十九年度簡上字第七二號
    上  訴  人  日代機械有限公司
    法定代理人  甲○○
    被 上 訴人  誠毅紙器股份有限公司
    法定代理人  乙○○
    訴訟代理人  何曜男律師
右當事人間請求返還價金事件，上訴人對於中華民國八十九年三月二十四日本院屏東
簡易庭八十八年度屏簡字第六一八號第一審判決提起上訴，本院判決如左：
    主  文
上訴駁回。
第二審訴訟費用由上訴人負擔。
    事  實
甲、上訴人方面：
一、聲明：求為判決(一)原判決廢棄。(二)被上訴人在第一審之訴駁回。
二、陳述：
    被上訴人於民國八十八年三月十三日向上訴人訂製餐盒機ＴＨ－４５００二台及
    漢堡成型機ＨＰ－２５００一台，指明限用於德州炸雞之餐盒，並約定交付定金
    、交機、驗收之流程，為承攬契約，且業經立約而生效，被上訴人並於同年四月
    間數次派員至上訴人公司試機，已達驗收階段，詎被上訴人之總經理竟稱其董事
    會決議解約，惟實則被上訴人應給付之定金僅給付新台幣（下同）三十五萬元，
    尚欠十一萬五元未付，且交機款亦未交付，故依承攬契約之精神，應由上訴人終
    止兩造合約，並要求被上訴人賠償上訴人之損失。
三、證據：提出小騎士餐盒試機成品為證，並聲請訊問證人范登勝。
乙、被上訴人方面：
一、聲明：求為判決如主文所示。
二、陳述：與原審判決所載者相同，茲引用之。
三、證據：除援用原審之證據方法外，另聲請訊問證人蘇哲誼。
    理  由
一、本件被上訴人起訴主張其於八十八年三月十三日向上訴人訂製餐盒機ＴＨ－４５
    ００二台及漢堡成型機ＨＰ－２５００一台，約定應於同年四月十日交付，並交
    付面額三十五萬元之支票做為定金，然上訴人屆期未能交付機器，已生遲延，經
    被上訴人多次促其履行均未能見效，故於該年八月十三日發函限其於三日內交付
    前開機器，逾期即解除買賣契約，上訴人並應返還已付之價金三十五萬元及利息
    ，而上訴人於同月十六日收悉該函，惟仍未能履行，契約於同月十九日自已解除
    ，上訴人應返還已付之價金及自八十八年三月二十日支票兌現後之法定利息。而
    上訴人則以兩造間為承攬契約，該機器已達驗收階段，詎被上訴人卻經董事會決
    議解約，然被上訴人應給付之定金尚欠十一萬五元未付，且交機款亦未交付，故
    依承攬契約之精神，應由上訴人終止兩造合約，並要求被上訴人賠償上訴人之損
    失等語，資為抗辯。
二、按稱承攬者，謂當事人約定，一方為他方完成一定之工作，他方俟工作完成，給
    付報酬之契約，民法第四百九十條定有明文；其目的重在工作物之完成，其性質
    屬於勞務契約，至工作物所有權之移轉則為其從屬義務，與買賣之重在工作物財
    產權之移轉，尚有不同。而契約之性質究屬何者，則應解釋當事人之意思以資決
    定。查本件當事人之意思顯著重在工作物財產之移轉，而非上訴人勞務之供給，
    自不失為買賣契約之一種，至上訴人主張雖兩造間屬承攬契約云云，惟僅以兩造
    間就交付定金、交機、驗收之流程曾為約定為據，尚不足使本院就之得有確信之
    心證，自無足採，故若當事人一造遲延給付者，自應有同法第二百五十四條規定
    之適用。從而，本件之爭點厥為兩造之買賣契約是否業經解除。
三、查被上訴人於八十八年三月十三日向上訴人訂製餐盒機ＴＨ－４５００二台及漢
    堡成型機ＨＰ－２５００一台，約定於同年四月十日交機，並以面額三十五萬元
    之支票為定金，然上訴人屆期未能交付機器，經被上訴人於該年八月十三日發函
    限上訴人於三日內交付前開機器，逾期即解除買賣契約，惟上訴人於同月十六日
    收悉該函，然仍未能於期限內履行之事實，業據上訴人提出估價單、郵局存證信
    函及掛號郵件收件回執等件為證，並經證人即上訴人機器製造部門員工范登勝於
    本院審理時則結證稱：「他們（即被上訴人）有派蘇先生來驗貨，八十八年四月
    二十三日是最後一次，蘇先生沒說什麼，只是下料口地方要修改，該月二十五日
    我們完成修改，之後老闆沒交代，有無完成交貨我不清楚。」（見本院八十九年
    九月十三日言詞辯論筆錄）至另證人即被上訴人公司業務員蘇哲誼則係證稱：「
    我一共去看貨五次，公司派我去看製造進度，每次去看，上訴人就說要三至五天
    才會完成，一直在拖，公司無法接受，在八十八年四月間，有二次和副廠長黃芳
    銘去看試機情形，結果不符成品規格，最後一次是在同年五月初，是和副董事長
    去看，沒有成品給我們看，之後同年五月間上訴人到我們公司，無法答覆我們前
    述交貨的問題。八十八年六月底我向董事長反應上訴人無法交機，將會造成公司
    與其他客戶違約。董事長指示速向國外廠商訂貨，此後上訴人就沒有與我們聯絡
    。」等語（見本院八十九年九月二十七日言詞辯論筆錄）。依各該證人證述情節
    ，被上訴人主張上訴人於期限屆至後，尚未能依約給付前開機器一節，堪以採信
    。至上訴人雖以被上訴人亦未依約給付價金云云置辯，惟查上訴人就其於被上訴
    人定期催告交付機器之時，並未行使此同時履行抗辯權一情，並不爭執，則其遲
    延之責任自無以免除（最高法院五十年台上字第一五五○號判例意旨供參），被
    上訴人嗣後因上訴人未於催告期限內履行而解除契約，於法並無不合，其所辯顯
    無足採，本院前審判決就此亦已述明甚詳。另上訴人雖於本院審理中提出小騎士
    餐盒成品數件為證，然無從僅據此而推認其係於被上訴人催告履行期限內製造完
    成，且證人蘇哲誼就此亦結證否認試機當時曾看到該成品，則上訴人此部分之舉
    證，仍無從資為其有利之論據。上訴意旨指摘原判決不當，求予廢棄改判，非有
    理由，其上訴應予駁回。
據上論結，本件上訴為無理由，依民事訴訟法第四百三十六條之一第三項、第四百四
十九條第一項、第七十八條，判決如主文。
中      華      民      國    八十九    年      十      月      十一    日
                                    臺灣屏東地方法院民事第二庭
~B審判長法官  洪有川
~B法      官  黃義成
~B法      官  王幸華
右為正本係照原本作成。
本件不得上訴。
~B法院書記官  江永年
中      華      民      國    八十九    年      十      月    十一      日


司法院資訊處製作；財團法人民間司法改革基金會備份。
